【裁判字號】    99,司家聲,271
【裁判日期】    991227
【裁判案由】    准予標售被繼承人遺產
【裁判全文】
臺灣臺南地方法院民事裁定           99年度司家聲字第271號
聲  請  人  行政院國軍退除役官兵輔導委員會臺南縣榮民服務
            處
法定代理人  謝政
上列聲請人聲請准予標售被繼承人黃海清之遺產事件，本院裁定
如下：
    主  文
准予標售被繼承人黃海清(男，民國○○年○月○日生，身分證
統一編號：Ｚ000000000號，民國八十四年八月十七日
死亡，生前最後住所：臺南縣官田鄉隆本村隆田四二○號)所遺
坐落於臺南縣官田鄉○○○段一三○之二十六地號土地上，門牌
號碼為臺南縣官田鄉○○村○鄰○○路○段八十三巷五弄三十六
號之未保存登記建物（稅籍編號：00000000000號、
面積：三十八點五平方公尺、權利範圍：全部）。
其餘聲請駁回。
聲請費用新臺幣壹仟元由被繼承人黃海清之遺產負擔。
    理  由
一、按為清償債權或交付遺贈物之必要，管理人經親屬會議之同
    意，得變賣遺產；親屬會議不能召開或召開有困難時，依法
    應經親屬會議處理之事項，由有召集權人聲請法院處理之，
    民法第1179條第2項後段、第1132條第2項前段定有明文。又
    大陸地區人民依法繼承被繼承人在臺灣地區之遺產，而該遺
    產中有以不動產為標的者，應將大陸地區繼承人之繼承權利
    折算為價額。但其為臺灣地區繼承人賴以居住之不動產者，
    大陸地區繼承人不得繼承之，於定大陸大陸地區繼承人應得
    部分時，其價額不計入遺產總額，此觀臺灣地區與大陸地區
    人民關係條例第67條第1項、第4項規定自明。是以當被繼承
    人在臺灣地區之遺產僅有不動產，而遺產管理人為移交折算
    為價額之遺產予合法繼承之大陸地區人民之必要，自得類推
    適用民法第1179條第2項後段之規定變賣遺產。
二、本件聲請狀意旨略以：聲請人為被繼承人黃海清之遺產管理
    人，經本院以84年度家催字第77號裁定准予公示催告被繼承
    人在臺之繼承人、債權人及受遺贈人於公告最後登載新聞紙
    之日起1年2個月承認繼承，報明債權及願受遺贈與否之聲明
    ，聲請人已經公告內容刊登於民國84年11月11日青年日報並
    呈報鈞院，上開公示催告期間已滿。因被繼承人黃海清遺有
    不動產，其大陸地區繼承人黃菊妮、黃海林已聲明繼承，聲
    請人為被繼承人遺產管理人，依法向法院聲請准予標售被繼
    承人不動產，將標售之價款依規定辦理大陸親屬繼承事宜等
    語。
三、經查，聲請人主張為被繼承人黃海清之遺產管理人，經本院
    84年度家催字第77號裁定公示催告被繼承人在臺之繼承人、
    債權人及受遺贈人於公告最後登載新聞紙之日起1年2個月承
    認繼承，報明債權及願受遺贈與否之聲明，聲請人已經公告
    內容刊登於84年11月11日青年日報並呈報本院，上開公示催
    告期間已滿及被繼承人大陸地區繼承人黃菊妮、黃海林已聲
    明繼承之事實，業經本院依職權調閱84年度家催字第77號、
    84年度聲繼字第311號卷宗，查核屬實，堪予認定。
四、另查，被繼承人黃海清遺有坐落於臺南縣官田鄉○○○段13
    0-26地號土地及其上門牌號碼為臺南縣官田鄉○○村○鄰○
    ○路○段83巷5弄36號之未保存登記建物一節，有聲請人提
    出土地登記謄本1件、臺南縣稅務局房屋稅籍證明書1件、財
    政部臺灣省南區國稅局遺產稅免稅證明書1件為證，足堪採
    信。惟查，聲請人聲請准予標售被繼承人黃海清遺有坐落於
    臺南縣官田鄉○○○段130-26地號土地部分，因本院已於86
    年9月30日以南院慶民壬86繼字第483號函函准予聲請人標售
    上開土地在案，經本院依職權調閱本院86年度繼字第483號
    案卷，查核屬實，堪予認定，是此部份無聲請之必要，應予
    駁回。而聲請人聲請標售被繼承人黃海清所有，坐落於臺南
    縣官田鄉○○○段130-26地號土地上，門牌號碼為臺南縣官
    田鄉○○村○鄰○○路○段83巷5弄36號之未保存登記建物乙
    事，本院審酌，聲請人為移交遺產與大陸地區繼承人，確有
    變賣該未保存登記建物之必要，依首揭法律規定，其聲請准
    予標售被繼承人所有門牌號碼為臺南縣官田鄉○○村○鄰○
    ○路○段83巷5弄36號之未保存登記建物，於法尚無不合，
    應予准許。
五、依非訟事件法第157條，裁定如主文。
中    華    民    國    99    年    12    月    27    日
                  家事法庭    司法事務官  柯雅菱
如不服本裁定，應於裁定送達後10日內向本院提出抗告狀，並繳
納抗告費新台幣1千元。
中    華    民    國    99    年    12    月    28    日
                              書  記  官  曾詩珊

司法院資訊處製作；財團法人民間司法改革基金會備份。
